臺灣桃園地方法院民事判決　九十一年度簡上字第四四號
　　上　訴　人　乙○○
　　被上訴人　　甲○○
右當事人間請求確認債權不存在事件，上訴人對於中華民國九十一年一月二十三日本
院桃園簡易庭九十年度桃簡字第一三六八號第一審判決提起上訴，本院判決如左：
    主      文
上訴駁回。
第二審訴訟費用由上訴人負擔。
    事      實
甲、上訴人方面：
一、聲明：(一)原判決廢棄；(二)請確認被上訴人持有上訴人簽發如附表所示之票款債權
    不存在；(三)訴訟費用由被上訴人負擔。
二、陳述：除與原審判決書所載者相同茲予引用外，補稱：
  (一)兩造係朋友關係，被上訴人於民國（下同）八十九年初在桃園縣桃園市○○路○
    段一九六號與朋友合夥開設米蘭咖啡廳，被上訴人即邀上訴人幫忙，上訴人因念
    及朋友關係，並未要求薪資，被上訴人即主動給予乾股兩股，每股為新台幣（下
    同）十萬元以為酬謝，但開業僅及三月，被上訴人即將股權轉讓其合夥人，上訴
    人既未分到紅利亦未獲得酬勞。
  (二)詎料被上訴人竟向上訴人索取金錢，按上訴人並未欠被上訴人錢款，當即拒絕，
    被上訴人即邀上訴人至上開店內談判，被上訴人並和其妻之乾弟弟夥同十餘人赴
    約，強迫上訴人簽發八十九年六月到期面額十萬元與同年七月五日到期面額七萬
    元和同年七月二十日到期面額二萬元本票各一張共計十九萬元。但七月二十日到
    期面額二萬元本票係係開給其妻之乾弟弟，其妻之乾弟弟即恐嚇若不簽給即燒房
    子，若報警最好住到警察局別出來，上訴人因人單勢弱，心中恐懼始簽下系爭本
    票，實際上上訴人並無與被上訴人任何金錢往來。若被上訴人藉詞討股金，應要
    求簽發面額二十萬元本票，何以僅要求簽發十七萬元，顯係藉詞勒索，當初因為
    害怕並沒有報案。
  (三)被上訴人其妻之乾弟弟於九十一年三月一日凌晨率領自稱四海幫之男子數名到米
    蘭咖啡廳要求被上訴人先前合夥人別管閒事，揚言這是兩造間的事，顯然這是被
    上訴人害怕事實被指證，這也是當天在現場的工作人員不方便出面作證之原因，
    證人陳映雪、鄒枝雅均無法到庭。若兩造間有合夥關係，請被上訴人提出合夥契
    約書。既然上訴人不欠被上訴人錢款，簽發本票又係恐嚇脅迫下所為，被上訴人
    對上訴人之本票債權應不存在。
  (四)本件十萬元本票寫的「不限日期」、「不限金額」，其意思是說可以分期還，一
    部分一部分的來還錢，當初是如此意思沒錯。另二萬元票是開給被上訴人太太的
    乾弟弟，並非開給被上訴人，該乾弟弟在票到期日時，有打電話給上訴人，要跟
    上訴人收這筆二萬元的錢，上訴人對他說有請律師要告他恐嚇取財，他就掛斷電
    話。另一萬元的錢，是被上訴人找個「陳功」的人來向上訴人收的，當初上訴人
    簽了三張本票時，陳功就坐上訴人旁邊。
  (五)上訴人希望被上訴人能夠提出上訴人有欠被上訴人錢的契約。對於被上訴人提出
    之支票票根五紙影本，其上「乙○○」確係上訴人簽名無誤，但這個錢應該算是
    被上訴人自己的股份的錢，當初被上訴人並無全數拿出錢來。既然是股金，請被
    上訴人提出合夥的契約書，如果上訴人在米蘭咖啡廳有二十萬元的股份，就願意
    還這錢，因為如此才能表示本票是上訴人自願簽立的。
三、證據：援用原審之立證方法。
乙、被上訴人方面：
一、聲明：如判決主文所示。
二、陳述：除與原審判決書所載者相同茲予引用外，補稱：
  (一)本件系爭十萬元本票是被上訴人當著上訴人寫的「不限日期」、「不限金額」，
    其意思是說可以分期還，一部分一部分的來還錢；有二萬元本票的事情，是包括
    在原先的二十萬元的票裡面，該二萬元的票受款人是我太太乾弟弟沒錯，他說要
    幫上訴人墊二萬元，所以上訴人才會開票給他，二萬元的票，不是開給我；另外
    還有差額一萬元，上訴人以現金給我了，該一萬元的現金，是拿給陳功先生，陳
    功先生再拿給我。
  (二)上訴人會開本票的原因，是因為上訴人向被上訴人借二十萬元的錢當作股金，上
    訴人還說，要將房屋設定抵押給被上訴人，可是一直沒有兌現，上訴人又說要負
    責被上訴人每月活會的會款一萬元，結果上訴人又跑去東北角玩，讓被上訴人找
    不到上訴人，上訴人一直拖延不還給被上訴人錢，後來被上訴人沒有在米蘭咖啡
    廳上班，上訴人又要被上訴人去那裡還款，但上訴人又說沒錢，所以上訴人才會
    簽立本票給被上訴人。提出支票存根影本五紙，其票根上有上訴人的簽名，足見
    上訴人有拿到被上訴人借給上訴人的錢。被上訴人無法提出什麼合夥證明書，但
    被上訴人認為那與本件無關。
三、證據：除援用原審之立證方法外，另提出支票存根影本五紙為證。
    理　　　由
一、上訴人上訴意旨、被上訴人答辯意旨與兩造爭執重點：
  (一)上訴人上訴意旨略以：(1)被上訴人與友人開設米蘭咖啡廳，上訴人主動幫忙，被
    上訴人給予乾股二股，每股十萬元以為酬謝；(2)上訴人不欠被上訴人錢款，被上
    訴人卻夥同其妻之乾弟弟等人，脅迫上訴人簽本件系爭十萬元與七萬元之本票，
    另簽立二萬元本票予被上訴人妻子之乾弟弟，及由陳功向上訴人取得現金一萬元
    ，系爭十七萬元本票債權實不存在；(3)系爭支票票根五紙影本，其上「乙○○」
    確係上訴人簽名無誤，但應算是被上訴人自己的股份的錢，如果上訴人在米蘭咖
    啡廳有二十萬元的股份，就願意還這錢云云。
  (二)被上訴人答辯意旨則以：(1)上訴人會開本票的原因，是因為上訴人向被上訴人借
    二十萬元的錢當作投資米蘭咖啡店之股金，結果一直拖延不還錢，才開本票；(2)
    提出支票存根影本五紙，其票根上有上訴人的簽名，足見上訴人有拿到被上訴人
    借給上訴人的錢；(3)除本件之兩張本票外，另二萬元之本票，受款人是我太太乾
    弟弟沒錯等語。
　(三)根據兩造上揭上訴意旨與答辯意旨，兩造對於有兩萬元本票開立予被上訴人妻子
    之乾弟弟，另有一萬元現金上訴人交給陳功並不爭執，而爭執重點在於：(1)上訴
    人是否確實有向被上訴人借款當作投資米蘭咖啡店之股金，並因而開立系爭十萬
    元與七萬元之本票？(2)上揭十萬元與七萬元之本票，是否受脅迫而簽立，實際上
    並無本票債權存在？爰針對上揭爭點一一說明如后。
二、上訴人先則主張被上訴人給予上訴人米蘭咖啡廳乾股二股，每股十萬元以為酬謝
    ，待被上訴人提出上訴人簽名之支票票根，又改稱須證明其取得米蘭咖啡廳二十
    萬元股份方願還款，足見確有借款購股之事：
  (一)本件上訴人於原審法院提出之起訴狀，以及於本院上訴人所提出之上訴狀，均一
    再主張有被上訴人給予上訴人米蘭咖啡廳乾股二股，每股十萬元以為酬謝之事，
    顯係自承已取得米蘭咖啡廳二十萬元股份，僅強調係被上訴人所贈與；且由前揭
    起訴狀與上訴狀之內容，上訴人顯然對於米蘭咖啡廳乃合夥經營，以及被上訴人
    先前合夥人為何人均有所瞭解，如上訴人實際上並未取得上揭二十萬元股份，舉
    證證明應非困難，然上訴人始終無法舉證，書狀並為前述被上訴人贈與股份之記
    載，更顯示上訴人已取得米蘭咖啡廳二十萬元股份之事實。
  (二)如前所述，上訴人最初係主張，被上訴人贈與該米蘭咖啡廳二十萬元股份，然被
    上訴人於本院準備程序中，提出支票票根影本五紙，其上均有記載「股金」或「
    墊股金」之字樣，上訴人並承認其上「乙○○」乃其所簽（參見本院九十一年六
    月十七日準備程序筆錄），足見米蘭咖啡廳二十萬元股份，上訴人主張乃被上訴
    人所贈與，與實情不符，被上訴人稱上訴人借款購股，應屬真實；上訴人因見借
    款購股之事無法否認，竟又翻異前詞，要求被上訴人證明上訴人確有取得米蘭咖
    啡廳二十萬元股份之事方願還款，顯係藉詞推託，並不足採；且不論如何，關於
    上訴人與米蘭咖啡廳合夥人間二十萬元股份之事由，並不能對抗被上訴人。
三、關於系爭十萬元與七萬元本票，兩造商談由上訴人簽立時，至少另有被上訴人妻
    子之乾弟弟與陳功在場，上訴人容或受有心理壓力，但對於遭恐嚇燒房子之事，
    則尚不能證明，無從認定係遭脅迫而簽立二張本票，本票債權仍屬存在：
  (一)如前所述，上訴人應確有向被上訴人借款以購買米蘭咖啡廳二十萬元之股份，且
    有支票票根影本五紙在卷為憑。然所謂二十萬元之款項中，被上訴人自承已透過
    陳功取回一萬元，另有二萬元之款項乃被上訴人妻子之乾弟弟所墊付，上訴人為
    此所簽立之本票二萬元，受款人亦非被上訴人（參見本院九十一年五月十五日準
    備程序筆錄），顯見上訴人雖取得二十萬元股份，但被上訴人於本件僅就金額共
    十七萬元之兩張本票主張權利，並無任何不合理之處。
  (二)至於系爭十萬元與七萬元本票，兩造商談由上訴人簽立時，至少另有被上訴人妻
    子之乾弟弟與陳功在場，上訴人容或受有心理壓力，但對於遭恐嚇燒房子之事，
    則尚不能證明，無從認定係遭脅迫而簽立系爭二張本票，且如前所述，既然確有
    借款購股之事，本票債權仍屬存在。
四、綜上所述，本件上訴人主張，被上訴人對其並無系爭兩張本票之債權存在，其主
    張並非可採，被上訴人所辯尚可採信，上訴人自無從確認本票債權不存在。從而
    ，上訴人本於簽發本票係遭脅迫之法律關係，請求確認被上訴人之本票債權不存
    在為無理由，不應准許。是則原審判決駁回上訴人之訴，於法並無不合。上訴意
    旨指摘原判決不當，求予廢棄改判，為無理由，應予駁回其上訴。
五、兩造其他攻擊防禦方法，對於本件判決結果無影響，故不一一論列，附此敘明。
六、據上論結，本件上訴為無理由，依民事訴訟法第四百三十六條之一第三項、第四
    百四十九條第一項、第七十八條，判決如主文。
中　　　華　　　民　　　國　　九十一　　年　　  八  　　月　　二十二　　日
                            臺灣桃園地方法院民事第二庭
~B審判長法官　邱瑞祥
~B法　　　官　朱敏賢
~B法　　　官　文衍正
右為正本係照原本作成
本判決不得上訴
中　　　華　　　民　　　國　　九十一 　 年　　  八 　　 月　　二十二 　 日
~B法院書記官　李劍龍
